【裁判字號】    95,訴,294
【裁判日期】    950525
【裁判案由】    槍砲彈藥刀械管制
【裁判全文】
臺灣板橋地方法院刑事判決               95年度訴字第294號
公  訴  人  臺灣板橋地方法院檢察署檢察官
被      告  甲○○
指定辯護人  本院公設辯護人  丙○○
上列被告因違反槍砲彈藥刀械管制條例案件，經檢察官提起公訴
（九十四年度核退偵字第一二八一號），本院判決如下：
    主  文
甲○○未經許可，持有可發射子彈具有殺傷力之改造槍枝，處有
期徒刑肆年貳月，併科罰金新台幣拾萬元，罰金如易服勞役，以
新臺幣玖佰元即銀元參佰元折算壹日。扣案可發射子彈具有殺傷
力之仿ＷＡＬＴＨＥＲ廠ＰＰＫ／Ｓ型半自動手槍製造之玩具手
槍換裝金屬槍管而成之改造手槍壹枝（含彈匣貳個；槍枝管制編
號0000000000）、可發射子彈具有殺傷力之仿ＣＬＯ
ＣＫ廠２７型半自動手槍製造之金屬槍枝更換土造金屬槍管改造
而成之改造手槍壹枝（含彈匣壹個；槍枝管制編號000000
0000）均沒收。
    事  實
一、甲○○明知可發射子彈具有殺傷力之改造槍枝、子彈，分別
    係槍砲彈藥刀械管制條例第四條第一項第一款、第二款所列
    管之槍砲、彈藥，非經中央主管機關許可，不得無故持有之
    。詎其因好奇且為收藏之用，竟基於持有可發射子彈具有殺
    傷力之改造槍枝、具有殺傷力子彈之犯意，於民國九十四年
    八月底（起訴書誤載為同年八月中旬）某日，在臺北縣板橋
    市「溪昆公園」內，以新台幣二萬元之價錢，向真實姓名年
    籍不詳綽號「阿南」之成年男子一次同時購得可發射子彈具
    殺傷力之仿ＷＡＬＴＨＥＲ廠ＰＰＫ／Ｓ型半自動手槍製造
    之玩具手槍換裝金屬槍管而成之改造手槍一枝（含彈匣二個
    ；槍枝管制編號0000000000）、仿ＣＬＯＣＫ廠
    ２７型半自動手槍製造之金屬槍枝更換土造金屬槍管改造而
    成之改造手槍一枝（含彈匣一個；槍枝管制編號00000
    00000）、不具殺傷力之成品、半成品土造子彈共六顆
    及具有殺傷力之土造子彈一顆，而未經許可無故持有上開具
    殺傷力之改造手槍二枝、具殺傷力之土造子彈一顆。嗣經臺
    北縣政府警察局板橋分局後埔派出所警員丁○○、謝英山於
    九十四年九月十日下午三時許，接獲民眾檢舉指出臺北縣樹
    林市○○街三十二巷十七號二樓六室（即甲○○之承租處）
    內有人持有槍械、毒品等違法情事，乃於同日下午六時許前
    往上址埋伏，至同日下午六時二十分許，當甲○○、乙○○
    先後自上址門口走出，為警員丁○○所發現，並大聲喊叫「
    警察，阿山（即另名警員謝英山）把他（指甲○○）攔下」
    ，甲○○因擔心上開租屋處內其所放置之改造槍枝會遭警查
    獲，而往樓下逃逸，警員謝英山即向前追逐甲○○，另警員
    丁○○向前攔住正逃離現場之乙○○，欲對其進行臨檢盤查
    時，遭乙○○出手打傷，但乙○○最後仍被丁○○所制伏逮
    捕（乙○○所涉妨害公務部分，業經本院前於九十五年四月
    十八日判處有期徒刑三月，如易科罰金以銀元三百元折算一
    日在案），而甲○○則逃至臺北縣樹林市○○街口處為警查
    獲，警員即在甲○○同意下進入上址屋內進行搜索時，自行
    起獲甲○○所持有上述具殺傷力之仿ＷＡＬＴＨＥＲ廠ＰＰ
    Ｋ／Ｓ型半自動手槍製造之玩具手槍換裝金屬槍管而成之改
    造手槍一枝（含彈匣二個）、不具殺傷力之土造子彈成品二
    顆、半成品一顆、海洛因二小包（淨重０‧三公克）、安非
    他命一小包（淨重０‧一六公克）、吸食器一組（甲○○、
    乙○○涉嫌違反毒品危害防制條例案件部分，均另案審理）
    。另甲○○因毒品糾紛與陳慶龍發生爭執，其於九十四年九
    月二十四日上午八時五十五分許，在臺北縣板橋市○○路○
    段一六六巷十八號，竟另行起意持上開仿ＣＬＯＣＫ廠２７
    型半自動手槍製造之金屬槍枝更換土造金屬槍管改造而成之
    改造手槍一枝，朝陳慶龍腹部射擊一槍，因陳慶龍即時閃避
    而未擊中（無證據證明該次擊發之土造子彈具有殺傷力），
    甲○○復持上開改造手槍朝陳慶龍腿部再射擊一槍，並射中
    陳慶龍之右大腿，致陳慶龍受有右大腿槍擊傷之傷害（甲○○此部分所涉殺人未遂等罪嫌部分，由本院另以九十四年度
    訴字第二七００號案件審理中），嗣甲○○於同日晚上十一
    時三十分許，在臺北縣樹林市○○街○段一０四號不知名網
    咖為警查獲並經檢察官聲請本院裁定羈押，至九十五年二月
    十三日始經本院裁定具保停止羈押後將甲○○釋放，而甲○○於九十五年三月十八日凌晨一時許，前往臺北縣政府警察
    局板橋分局大觀派出所向警員報繳其所持有之上開仿ＣＬＯ
    ＣＫ廠２７型半自動手槍製造之金屬槍枝更換土造金屬槍管
    改造而成之改造手槍一枝（含彈匣一個）、不具殺傷力之土
    造子彈二顆，始查悉上情。
二、案經臺北縣政府警察局板橋分局報請臺灣板橋地方法院檢察
    署檢察官偵查起訴。
    理  由
一、訊據被告甲○○對於上揭時地未經許可，無故持有上開可發
    射子彈具有殺傷力之改造玩具手槍二枝、具殺傷力之土造子
    彈一顆之犯罪事實，於本院審理中坦承不諱，並有查獲槍、
    彈之照片共七張在卷，及仿ＷＡＬＴＨＥＲ廠ＰＰＫ／Ｓ型
    、仿ＣＬＯＣＫ廠２７型之改造手槍各一枝（內含彈匣共三
    個）扣案可資佐證。而上開扣案改造槍枝二枝（內含彈匣共
    三個），先後經送內政部警政署刑事警察局鑑定結果，分別
    係仿ＷＡＬＴＨＥＲ廠ＰＰＫ／Ｓ型半自動手槍製造之玩具
    手槍換裝金屬槍管而成之改造手槍一枝（含彈匣二個；槍枝
    管制編號0000000000）、可發射子彈具有殺傷力
    之仿ＣＬＯＣＫ廠２７型半自動手槍製造之金屬槍枝更換土
    造金屬槍管改造而成之改造手槍一枝（含彈匣一個；槍枝管
    制編號0000000000），該二枝手槍之機械性能良
    好，可擊發適用之子彈，均認具殺傷力，此有該局九十四年
    九月二十七日刑鑑字第０九四０一三八七二四號、九十五年
    四月十一日刑鑑字第０九五００四二五０三號槍彈鑑定書各
    一份在卷可稽。又被告甲○○確於九十四年九月二十四日上
    午八時五十五分許，在臺北縣板橋市○○路○段一六六巷十
    八號，因毒品糾紛與另案被害人陳慶龍發生爭執，被告另行
    起意持上開仿ＣＬＯＣＫ廠２７型之改造手槍一枝，朝該被
    害人陳慶龍腿部射擊一槍，射中被害人陳慶龍右大腿，致其
    受有右大腿槍擊傷之傷害等情，亦據被告於九十五年三月十
    八日警詢時及本院審理中供明在卷，並有臺灣板橋地方法院
    檢察署檢察官九十四年度偵字第一六０一０號起訴書、亞東
    紀念醫院診斷證明書各一件附卷可憑，足徵被告甲○○當時
    持以槍擊之上開改造手槍及其所擊發射中另案被害人陳慶龍
    之土造子彈，顯然足以穿入人之身體，應認具有殺傷力無訛
    ；至被告甲○○持上開仿ＣＬＯＣＫ廠２７型改造手槍，朝
    另案被害人陳慶龍腹部射擊一槍部分，因未擊中被害人陳慶
    龍之身體，復無積極證據足以證明該次擊發之土造子彈亦有
    殺傷力，應為被告有利之認定，併予敘明。綜上所述，被告
    上開自白核與事實相符，堪以採信。本案事證明確，被告無
    故持有可發射子彈具有殺傷力之改造槍枝、具有殺傷力之土
    造子彈之犯行，洵堪認定，應依法論科。
二、論罪科刑之理由：
（一）核被告甲○○所為，係犯槍砲彈藥刀械管制條例第八條第
      四項之未經許可持有可發射子彈具殺傷力之改造槍枝罪、
      同條例第十二條第四項之未經許可持有具有殺傷力之子彈
      罪。又被告係於九十四年八月底某日，在臺北縣板橋市「
      溪昆公園」，向「阿南」一次同時購得上開具殺傷力之仿
      ＷＡＬＴＨＥＲ廠ＰＰＫ／Ｓ型、仿ＣＬＯＣＫ廠２７型
      之改造手槍各一枝（內含彈匣共三個）、具殺傷力之土造
      子彈一顆，已據被告於本院審理中供明在卷，是被告以一
      持有行為同時未經許可而持有上開具殺傷力改造槍枝二枝
      、具殺傷力之土造子彈一顆，同時觸犯上開二罪名，為想
      像競合犯，應依刑法第五十五條規定從一重之槍砲彈藥刀
      械管制條例第八條第四項之未經許可持有可發射子彈具殺
      傷力之改造槍枝罪處斷。
（二）按未經許可持有槍、彈，一經持有即成立犯罪；至其持有
      之繼續乃行為之繼續，俟持有行為終了為止，僅屬一個持
      有行為，不得割裂論罪。若以之犯他罪，兩罪間之關係如
      何，應視開始持有之原因為斷。如早已非法持有槍彈，後
      另起意犯罪；或意圖犯甲罪而持有槍、彈，卻持以犯乙罪
      ，均應以數罪併罰論處，必因意圖犯某罪而持有槍、彈，
      後果以之犯該罪，兩罪間始有牽連犯之適用（最高法院九
      十年臺上字第一Ｏ三五號判決，亦採同一意旨）。查被告
      甲○○係因好奇且為收藏之用而購買持有上開改造槍枝、
      具殺傷力土造子彈，而伊購買上開槍、彈前，並沒有想到
      要持上開槍、彈槍擊另案被害人陳慶龍等情，亦據被告甲○○於本院審理中供承在卷，是被告甲○○持有上開仿Ｃ
      ＬＯＣＫ廠２７型之改造槍枝、具殺傷力之土造子彈一顆
      之初，其並無預見日後會與被害人陳慶龍發生爭執，而將
      上開槍、彈作為其槍擊另案被害人陳慶龍之用，足認被告
      甲○○所犯之未經許可持有上開改造手槍、子彈與另案本
      院九十四年度訴字第二七００號被訴殺人未遂二罪間，其
      犯意各別，行為互殊，應予分論併罰，並無裁判上一罪關
      係，是被告持有上開仿ＣＬＯＣＫ廠２７型之改造槍枝、
      具殺傷力之土造子彈一顆之犯行，即非另案本院九十四年
      度訴字第二七００號被訴殺人未遂案件之起訴效力所及。
      而本案公訴人雖未就被告所犯持有上開仿ＣＬＯＣＫ廠２
      ７型之改造槍枝、具殺傷力子彈一顆之犯行予以起訴，惟
      被告此部分持有上開仿ＣＬＯＣＫ廠２７型之改造槍枝、
      具殺傷力之土造子彈一顆之犯行與本案起訴部分有想像競
      合犯之裁判上一罪關係，俱如前述，自為本案起訴效力所
      及，應併予審究。辯護人辯稱：被告甲○○所犯上開持有
      上開仿ＣＬＯＣＫ廠２７型之改造槍枝、具殺傷力子彈一
      顆之犯行，與其另案被訴殺人未遂之犯行，二罪間具有方
      法結果之牽連關係，且被告甲○○另案被訴殺人未遂案件
      已先行繫屬於本院，本案被告被訴持有具殺傷力改造槍枝
      犯行部分請依刑事訴訟法第三百零三條第二款規定為不受
      理判決云云，並非足採。
（三）末按刑法第六十二條規定，對於未發覺之罪自首而受裁判
      者，減輕其刑，但有特別規定者，依其規定；又槍砲彈藥
      刀械管制條例第十八條第一項前段規定，犯本條例之罪自
      首，並報繳其持有之全部槍砲、彈藥、刀械者，減輕或免
      除其刑。再槍砲彈藥刀械管制條例既為刑法之特別法，該
      條例第十八條第一項前段規定，即為刑法第六十二條但書
      所示之特別規定，自應優先適用。而上開所謂「發覺」，
      並非以有偵查犯罪權責之機關或人員確知其人犯罪無誤為
      必要；如有確切之根據因而對犯人發生合理之懷疑，即足
      當之；而具有裁判上一罪關係之犯罪，苟全部犯罪未被發
      覺前，行為人僅就其中一部分犯罪自首，固仍生全部自首
      之效力，反之，倘其中一部分犯罪已先被有偵查權之機關
      或公務員發覺，行為人方就其餘未被發覺之部分，自動供
      認其犯行時，因與上開自首之要件不符，自不得適用自首
      之規定減輕其刑（最高法院八十二年度台上字第五三八四
      號、八十九年度台上字第一一號、九十年度台上字第五四
      三五號判決意旨參照）。查本案有偵查權限之臺北縣政府
      警察局板橋分局警員丁○○、謝英山於九十四年九月十日
      下午三時許，接獲民眾檢舉指出上開被告甲○○所承租之
      房屋內有人持有槍械、毒品等違法情事，乃於同日下午六
      時許前往上址埋伏，至同日下午六時二十分許，當被告甲○○、共同被告乙○○先後自上址門口走出，被告甲○○
      當場看見警員，而其因擔心上開租屋處內所放置之改造槍
      枝會遭警查獲，而往樓下逃逸，最終仍在臺北縣樹林市○○街口處為警查獲，警員即在被告甲○○同意下進入上址
      屋內進行搜索時，自行起獲被告甲○○所持有上述具殺傷
      力之仿ＷＡＬＴＨＥＲ廠ＰＰＫ／Ｓ型改造手槍一枝（含
      彈匣二個）等情，已據證人即查獲警員丁○○於本院審理
      中證述屬實，且經被告甲○○於警詢時供承在卷，足徵職
      司犯罪偵查之警員在查獲被告持有上開仿ＷＡＬＴＨＥＲ
      廠ＰＰＫ／Ｓ型改造槍枝前，早已知悉上開查獲地點屋內
      有人持有改造槍枝，而至上址埋伏並查獲正逃離現場之被
      告甲○○後，警員經被告甲○○同意後進入屋內搜索時，
      自行在屋內起獲該具殺傷力之改造槍枝，顯見被告甲○○
      為警查獲時，其未自動向警員自首時持有上開改造槍枝，
      亦未主動向警員表示上開改造槍枝之藏放地點，而係警員
      搜索後自行起出上開改造槍枝，與自首報繳之要件不合。
      又被告甲○○係同一時間購得而持有上開具殺傷力之仿Ｗ
      ＡＬＴＨＥＲ廠ＰＰＫ／Ｓ型、仿ＣＬＯＣＫ廠２７型之
      改造手槍各一枝（內含彈匣共三個）、具殺傷力之土造子
      彈一顆，已見前述，而其中一部分即其持有仿ＷＡＬＴＨ
      ＥＲ廠ＰＰＫ／Ｓ型改造槍枝之犯罪，既已先被有偵查權
      之機關、公務員發覺，則其嗣後再就其餘未被發覺之持有
      仿ＣＬＯＣＫ廠２７型改造槍枝及用以槍擊另案被害人陳
      慶龍而具殺傷力之土造子彈一顆部分，雖自動供認其犯行
      ，並向警方報繳上開仿ＣＬＯＣＫ廠２７型改造槍枝，然
      揆諸前開說明，亦與上開自首之要件不符，自不得適用自
      首之規定減輕其刑，是辯護人辯稱：被告所為構成自首規
      定云云，亦非足採。
（四）本院審酌被告無故持有上開改造槍枝二枝、具殺傷力之土
      造子彈一顆，未繳交治安機關，且僅因糾紛細故，即開槍
      槍擊他人，已嚴重危害社會治安及另案被害人陳慶龍之身
      體、生命安全，兼衡被告國中肄業之智識程度（見警詢調
      查筆錄記載），及犯後繳出所持有之改造槍枝一枝，並坦
      承全部犯行之態度等一切情狀，量處如主文所示之刑，並
      就罰金刑部分諭知其易服勞役之折算標準，以資懲儆。
三、沒收部分：
    扣案仿ＷＡＬＴＨＥＲ廠ＰＰＫ／Ｓ型半自動手槍製造之玩
    具手槍換裝金屬槍管而成之改造手槍一枝（含彈匣二個；槍
    枝管制編號0000000000）、可發射子彈具有殺傷
    力之仿ＣＬＯＣＫ廠２７型半自動手槍製造之金屬槍枝更換
    土造金屬槍管改造而成之改造手槍一枝（含彈匣一個；槍枝
    管制編號0000000000），均係可發射子彈具有殺
    傷力之改造槍枝，已如前述，上開改造槍枝均屬違禁物，應
    依刑法第三十八條第一項第一款規定宣告沒收之。至被告甲○○持以槍擊另案被害人陳慶龍所擊發之具殺傷力土造子彈
    一顆，因被告甲○○槍擊擊發，而所遺留之彈頭、彈殼均已
    非屬違禁物之性質，爰不宣告沒收。至九十四年九月十日扣
    案之土造子彈成品二顆、半成品一顆，及九十五年三月十八
    日之土造子彈二顆，分別經內政部警政署刑事警察局鑑定結
    果，或無法擊發，或非為子彈完整結構，均認不具殺傷力，
    亦有前開槍彈鑑定書可稽，而此部分改造子彈並非違禁物，
    復無證據證明該扣案子彈係被告供本案犯罪所用之物，亦不
    予宣告沒收，併此敘明。
據上論斷，應依刑事訴訟法第二百九十九條第一項前段，槍砲彈
藥刀械管制條例第八條第四項、第十二條第四項，刑法第十一條
前段、第五十五條、第四十二條第二項、第三十八條第一項第一
款，罰金罰鍰提高標準條例第二條，現行法規所定貨幣單位折算
新臺幣條例第二條，判決如主文。
本案經檢察官黃怡華到庭執行職務。
中    華    民    國  九十五    年    五  月  二十五  日
                  刑事第十九庭  審判長法  官  白光華
                                      法  官  曾淑娟
                                      法  官  楊志雄
以上正本證明與原本無異。
如不服本判決，應於判決送達後十日內，向本院提出上訴狀。
                                      書記官  陳春銘
中    華    民    國  九十五    年    五  月  二十六  日
附錄本案論罪科刑法條全文：
槍砲彈藥刀械管制條例第8條
未經許可，製造、販賣或運輸鋼筆槍、瓦斯槍、麻醉槍、獵槍、
空氣槍或第4 條第1 項第1 款所定其他可發射金屬或子彈具有殺
傷力之各式槍砲者，處無期徒刑或5 年以上有期徒刑，併科新臺
幣1 千萬元以下罰金。
未經許可，轉讓、出租或出借前項所列槍枝者，處5 年以上有期
徒刑，併科新臺幣1 千萬元以下罰金。
意圖供自己或他人犯罪之用，而犯前二項之罪者，處無期徒刑或
7年以上有期徒刑，併科新臺幣1 千萬元以下罰金。
未經許可，持有、寄藏或意圖販賣而陳列第1 項所列槍枝者，處
3 年以上10年以下有期徒刑，併科新臺幣700 萬元以下罰金。
第1 項至第3 項之未遂犯罰之。
槍砲彈藥刀械管制條例第12條
未經許可，製造、販賣或運輸子彈者，處1 年以上7 年以下有期
徒刑，併科新台幣500 萬元以下罰金。
未經許可，轉讓、出租或出借子彈者，處6 月以上5 年以下有期
徒刑，併科新台幣300 萬元以下罰金。
意圖供自己或他人犯罪之用，而犯前二項之罪者，處3 年以上10
年以下有期徒刑，併科新台幣700 萬元以下罰金。
未經許可，持有、寄藏或意圖販賣而陳列子彈者，處5 年以下有
期徒刑，併科新台幣300 萬元以下罰金。
第 1 項至第 3 項之未遂犯罰之。


司法院資訊處製作；財團法人民間司法改革基金會備份。
